【裁判字號】    99,親,7
【裁判日期】    990615
【裁判案由】    否認婚生子女
【裁判全文】
臺灣花蓮地方法院民事判決                 99年度親字第7號
原      告  甲○○
被      告  丙○○
兼法定代理  乙○○
人
上列當事人間否認婚生子女事件，本院於民國99年6月1日言詞辯
論終結，判決如下：
    主  文
確認原告於民國97年2月26日對被告丙○○所為之認領無效。
訴訟費用由被告負擔。
    事實及理由
甲、程序方面：
一、按訴狀送達後，原告不得將原訴變更或追加他訴，但請求之
    基礎事實同一者，不在此限，為民事訴訟法第255條第1項第
    2款所明定。本件原告起訴請求確認原告與被告丙○○間之
    親子關係不存在，嗣變更聲明為：請求確認原告於民國97年
    2月26日對被告丙○○所為之認領無效。經核原告變更之新
    訴，與原訴請求之主要爭點事實具有共同性，各請求利益之
    主張在社會生活上可認為同一或關連，而就原請求之訴訟及
    證據資料，於審理繼續進行在相當程度範圍內具有同一性或
    一體性，得期待於後請求之審理予以利用，故變更之新訴與
    原訴之基礎事實顯屬同一，被告亦同意其聲明之變更，故應
    予准許。
二、認領無效之當事人適格，法無特別規定，應依提起確認之訴
    之一般原則，由就認領無效有利害關係之人，對於利害關係
    相反之人為之。依民法第1067條：「有事實足認其為非婚生
    子女之生父者，非婚生子女或其生母或其他法定代理人，得
    向生父提起認領之訴」，是已受認領之非婚生子女或其生母
    顯係就認領無效有利害關係之人。本件原告以被認領人及其
    生母為被告，於法尚無不合。
三、按認領無效或撤銷認領之訴，專屬子女住所地之法院管轄，
    民事訴訟法第589條定有明文，本件被告丙○○為原告所認
    領之子女，其住所在本院轄區，依上開規定，本院對本件訴
    訟具管轄權，合先敘明。
乙、實體方面：
一、原告起訴主張略以：原告因誤信其妻即被告乙○○所生之子
    即被告丙○○與原告具有血緣關係，並於民國97年2月26日
    認領丙○○（男，民國○○年○月○○日生、身分證統一編號：
    Ｚ000000000號）為長子，及向戶政機辦理認領登記。惟原告
    與被告丙○○間經醫院作親子關係鑑定，原告與被告丙○○
    之間彼此血緣標記不合，應不具親子血緣關係，原告非被告
    丙○○之生父，上述之認領無效，為此依民法第1056條規定
    ，提起本件確認認領無效之訴；並提出柯滄銘婦產科血緣鑑
    定報告書為證。訴之聲明：如主文所示。
二、被告丙○○及其法定代理人聲明同意原告之請求。
三、得心證之理由：
  (一)查被告丙○○之法定代理人即被告乙○○於97年2月24日與
      原告結婚，而被告丙○○於民國○○年○月○○日出生，原告誤
      被告丙○○與原告具有血緣關係，乃於婚後之民國97年2
      月26日認領丙○○，有戶籍謄本可證。
  (二)原告與被告丙○○之血緣關係，經柯滄銘婦產科鑑定結果
      ，雙方無父子之血緣關係，有原告提出之血緣鑑定報告書
      可證，被告對此並不爭執，是原告此部分之主張，亦屬真
      實。
  (三)按民法無認領無效之明文規定，惟民事訴訟法第589條規
      定有認領無效之訴。又非生父認領非婚生子女而無血緣關
      係者，縱有認領行為，亦不發生親子關係，仍得撤銷其認
      領，或提起認領無效之訴。易言之，因認領而發生婚生子
      女之效力，須被認領人與認領人間具有真實之血緣關係，
      否則其認領為無效，此時利害關係人均得提起認領無效之
      訴（最高法院86年台上字第1908號判例參照），亦即認領
      以真實之父子女關係存在為前提，如被認領人與認領人間
      無血統之連絡，縱認領行為完全無瑕疵，其認領仍為無效
      。本件原告於民國97年2月26日認領被告丙○○，惟其與
      被告丙○○之間無血緣關係，已有前揭鑑定報告可據，依
      前揭說明，原告反於真實父子關係之認領，應屬無效。原
      告提起本件之訴，應屬有據，應予准許。
四、結論：本件原告之訴為有理由，依民事訴訟法第78條、第85
    條第1項前段，判決如主文。
中    華    民    國    99    年    6    月    15    日
                  家事法庭     法  官  沈士亮
以上正本係照原本作成。
如不服本判決，應於判決送達後20日之不變期間內，向本院提出
上訴狀(應附繕本)。
中    華    民    國    99    年    6    月    15    日
                               書記官  陳景源

司法院資訊處製作；財團法人民間司法改革基金會備份。
